【裁判字號】    98,聲,24
【裁判日期】    980223
【裁判案由】    返還提存物
【裁判全文】
臺灣新竹地方法院民事裁定                98年度聲字第24號
聲  請  人  中國信託商業銀行股份有限公司
法定代理人  乙○○
相  對  人  甲○○
上列當事人間返還提存物事件本院裁定如下：
    主  文
本院九十四年度存字第一五八三號提存事件，聲請人所提存之擔
保金中央政府建設公債九十二年度甲類第四期中央政府建設公債
（登錄債券），合計新台幣壹拾萬元，准予返還。
聲請費用由相對人負擔。
    理  由
一、按訴訟終結後，供擔保人證明已定20日以上之期間，催告受
    擔保利益人行使權利而未行使，法院應依供擔保人之聲請，
    以裁定命返還其提存物，民事訴訟法第104 條第1 項第3 款
    前段定有明文；又上開規定，於其他依法令供訴訟上擔保者
    準用之，此觀同法第106 條之規定意旨亦明。再民事訴訟法
    第104 條第1 項第2 款所謂「訴訟終結」，固應從廣義解釋
    ，包括撤銷假扣押或假處分裁定及執行程序終結在內，惟強
    制執行法第132 條第3 項，規定債權人收受假扣押或假處分
    裁定後已逾30日者不得聲請執行，故假扣押或假處分之供擔
    保人，於法院撤銷假扣押或假處分之執行後，如該假扣押或
    假處分裁定已逾上開30日期間而不得聲請執行時，自不因供
    擔保人未聲請撤銷假扣押或假處分裁定，而影響其依民事訴
    訟法第106 條準用同法第104 條第1 項第2 款規定行使定期
    催告及返還擔保物之權利，最高法院88年度台抗字第682 號
    裁判要旨可供參照。
二、本件聲請意旨略以：聲請人與相對人間請求履行保證責任事
    件，聲請人前遵本院94年度裁全字第2282號民事裁定，為擔
    保假扣押實施，曾提供92年度甲類第4 期中央政府建設公債
    （登錄債券）新台幣100,000 元為擔保金，並以94年度存字
    第1583號提存事件提存後，聲請本院以94年度執全字第1226
    號假扣押強制執行在案。嗣因聲請人業已撤回假扣押之執行
    ，並經本院通知受擔保利益人即相對人行使權利，且迄今仍
    未行使權利，為此請求返還上開提存之擔保金等語，並提出
    本院94年度裁全字第2282號裁定、94年存字第1583號提存書
    、94年12月14日新院雲94執全堯字第1226號函、97年9 月5
    日新院雲民慧97聲852 字第17556 號函、行政院金融監督管
    理委員會函、公司變更登記表（以上均為影本）各乙份為證
    。
三、經查，聲請人主張之事實，除據其提出前開證據外，並經本
    院依職權調取本院94年度裁全字第2282號假扣押卷（含94年
    度執全字第1226號卷）、94年度存字第1583號提存事件及97
    聲字第852 號通知受擔保利益人行使權利事件卷宗，核與聲
    請人前開所述相符。次查，本件假扣押執行程序既經聲請人
    即債權人撤回執行，且距聲請人收受上開假扣押裁定後已逾
    30日，則參諸前述，聲請人已不得再聲請執行，是假扣押之
    執行程序自已終結，符合廣義的訴訟終結要件，而相對人於
    聲請人聲請本院發函催告其行使權利而未行使，亦經本院依
    職權查明兩造間於本院、臺灣臺北地方法院、臺灣花蓮地方
    法院、臺灣苗栗地方法院並無本案之訴訟或非訟事件繫屬，
    有本院民事紀錄科查詢表、臺灣臺北地方法院98年2 月4 日
    北院隆文人字第0980001461號函、臺灣花蓮地方法院98年2
    月9 日花院能民子字第0525號函、臺灣苗栗地方法院98 年2
    月18日苗院燉民字第04184 號函在卷可稽。從而，聲請人聲
    請返還前開提存之擔保金，即無不合，應予准許。
四、依民事訴訟法第95條、第78條，裁定如主文。
中    華    民    國    98    年    2     月    23    日
                  民事第一庭    法  官  林麗玉
以上正本係照原本作成。
如對本裁定抗告須於裁定送達後10日內向本院提出抗告狀。
中    華    民    國    98    年    2     月    23    日
                                書記官  陳思璟


司法院資訊處製作；財團法人民間司法改革基金會備份。
